臺灣花蓮地方法院民事判決　九十一年度訴字第一九三號
　　原　　　告　上海商業儲蓄銀行股份有限公司
　　法定代理人　丙○○
　　訴訟代理人　乙○○
　　　　　　　　甲○○
　　被　　　告　丁○○
右當事人間返還不當得利事件，本院判決如左：
    主      文
被告應給付原告新台幣伍拾萬零貳佰貳拾伍元，及自民國八十九年九月十五日起至
清償日止，按年息百分之五計算之利息。
原告其餘之訴駁回。
訴訟費用由被告負擔。
本判決第一項於原告以新台幣壹拾捌萬元或等值之中國信託商業銀行可轉讓定期存單
供擔保後，得假執行。
原告其餘假執行之聲請駁回。
    事      實
一、原告方面：
  （一）聲明：被告應給付原告新台幣（下同）五十三萬零二百二十五元，及自民國
        （下同）八十九年八月十七日起至清償日止，按年息百分之五計算之利息；
        願以供擔保為條件之假執行宣告。
  （二）陳述：緣被告曾於原告之三重分公司開立活期儲蓄存款帳戶，帳號為000
        00000000000號，嗣於八十四年四月一日已經結清。然原告於八
        十九年八月十四日因英文電報戶名及帳號誤認，而將乙筆國外匯入款美金一
        萬九千元誤匯入被告之前開帳戶內，被告經原告通知有該筆匯款，旋於八十
        九年八月十六日指示原告將該筆款項轉換為新台幣，當時扣除手續費後之餘
        額為五十九萬零二百二十五元，遂匯入被告指定之世華商業銀行花蓮分行。
        原告於同年月二十五日發現上開錯誤後，遂多次向被告追討，被告則分別於
        八十九年九月十四日及九十年一月四日分別返還其中五萬元及一萬元予原告
        ，然被告就其餘五十三萬零二百二十五元卻始終未予返還。被告就該筆金額
        之獲取既無法律上之原因，原告復因而受有未能得取該金額之損害，原告自
        得依民法第一百七十九條及第一百八十二條第二項之規定，訴請判決如訴之
        聲明所示之金額。
  （三）證據：提出customer  transfer、買匯水單、匯出匯款明細表影本、存款存
        摺帳卡影本各一件為證。
二、被告方面：
  （一）聲明：駁回原告之訴。
  （二）陳述：原告確有將上開匯款轉入我的帳戶，我也知道這筆匯款錯誤，目前從
        事房屋仲介業務，名下房屋已被查封，已無資力可清償。
    理      由
一、本件原告主張之上開事實，業經被告自認，並據原告提出上開customer transfe
　　r、買匯水單、匯出匯款明細表影本、存款存摺帳卡影本各一件為證，堪認為真
　　縑被告雖尚以其無資力置辯，然法律並未允許債務人於其無資力時可逕予免除償
　　還債款之責任，是其所為辯解，尚難採信。
二、從而，原告依據不當得利返還請求權以提起本訴，請求判決如主文第一項所示，
    即無不合，應予准許。惟按給付無確定期限者，債務人於債權人得請求給付時，
    經其催告而未為給付，自受催告時起，負遲延責任，民法第二百二十九條第二項
    前段定有明文。是本件被告前開之不當得利債務即應自其受原告催告時，始開始
    負遲延責任，故原告請求自八十九年八月十七日起即得計算遲延利息，即難謂合
    ，惟原告並未陳明係何時催告被告，本院乃以被告於八十九年九月十四日匯款返
    還原告時，推定為被告受催告日，故原告請求自八十九年八月十七日迄同年九月
    十四日間之遲延利息，即難認合法，應予駁回。
三、原告勝訴部分陳明願供擔保，聲請宣告假執行，核無不合，爰酌定相當擔保金額
    予以准許。其敗訴部分因假執行之聲請已失所附麗，即應予駁回。
四、據上論結，原告之訴為一部有理由，一部無理由，依民事訴訟法第七十九條但書
    、第三百九十條第二項，判決如主文。
中　　　華　　　民　　　國　　九十一　　年　　　九　　　月　　二十四　　日
                        臺灣花蓮地方法院民事庭
~B法　　　官　郝燮戈
右正本證明與原本無異。
如對本判決不服，應於送達後廿日內，向本院提出上訴狀（應抄附繕本）。
~B法院書記官　高明正
中　　　華　　　民　　　國　　九十一　　年　　　九　　　月　　二十四　　日
